【裁判字號】    89,易,555
【裁判日期】    900511
【裁判案由】    侵占
【裁判全文】
臺灣臺南地方法院刑事判決                          八十九年度易字第五五五號
    公  訴  人  臺灣臺南地方法院檢察署檢察官
    被      告  甲○○
右列被告因侵占案件，經檢察官提起公訴（八十九年度偵字第一一二二號），本院判
決如左：
    主  文
甲○○無罪。
    理  由
一、公訴意旨略以：被告甲○○意圖為自己不法之所有，於民國八十八年十一月三日
    ，趁乙○○委請其代理國耀通信行辦理代銷0000000000、0000000000、
    0000000000、00000000000張電話卡門號（價值新臺幣《下同》一萬一千六百元
    ）業務之機會，以變易持有為所有之意思，予以侵占入己，因認被告涉有刑法第
    三百三十六條第一項之意圖為自己或第三人不法之所有，而侵占公務上或因公益
    持有之物罪嫌。
二、按犯罪事實應依證據認定之，無證據不得推定其犯罪事實；又不能證明被告犯罪
    者，即應諭知無罪之判決，刑事訴訟法第一百五十四條、第三百零一條第一項分
    別定有明文。另告訴人之告訴，係以使被告受刑事訴追為目的，是其陳述是否與
    事實相符，仍應調查其他證據以資審認，最高法院五十二年臺上字第一三○○號
    著有判例可供參照。
三、本件公訴人認被告涉有前開侵占罪嫌，係以告訴人乙○○之指訴為所憑之論據。
    訊據被告則堅詞否認有何侵占犯行，辯稱：(1)查被告甲○○，當時是以開計程車
    為業，車上附裝有府城無線電臺，代號○○六，在同行、友台代號三四五之介紹
    下，和原告另一位行動電話推銷員相識，經其介紹才和原告有所接觸。給人申
    請電話卡，所有之申請費均由承銷人所有，原告只取申請人之申請書，並會再付
    推銷人員三百元之佣金。未申請之電話卡必須由推銷人員自行負責保管，若有
    遺失，務必當時報告，並要貼五百元做新卡申請費。(3)被告所經手之行動電話門
    號，均是免費給人申請，足有多人可以證明。(4)被告唯一之福利，只有交回申請
    書，方可得到三百元，原告所提之訴，說被告侵占他四張電話卡，於理不相合，
    於油不相溶。電話卡若無送出申請書，被告全無利益。沒有開通之電話卡，
    取之無用。佔之更無由。電話卡留置不能用，丟了又得貼五百元，試問有何人
    會將電話卡取之。(5)原告所說之四個門號，始向終所，以何為憑證。(6)申請書之
    交付，全由原告傳真給電話公司。(7)被告非原告公司職員，遭以業務侵占起訴，
    可有違法令。(8)前有一例，申請人房克謙，不知何故，申請書已送出近兩個月，
    電話卡才開通，這期間申請人亦一再追問，而被告亦打電話到電話公司查問，電
    話人員說，資料尚未收到不能開機，需要再傳真，每每被告向原告反應，原告每
    次都說已傳真出去。但因何一個傳真須費時近兩個月，還好幸有開通，否則門號
    又多加一個。(9)原告無端興訟，恐有誣告之嫌，亦是待查等語。
四、經查：訊據告訴人乙○○於本院審理時，明確陳稱係透過案外人丙○○再委託下
    線即被告推銷電話卡，經核與證人丙○○於本院審理時所為證述相符，公訴意旨
    認係由告訴人直接委託被告，尚有誤會。次按檢察官既於起訴書之犯罪事實欄部
    份，認定被告係利用代銷電話卡門號業務之機會而侵占電話卡，則被告所為應係
    犯刑法第三百三十六條第二項之業務侵占罪嫌，惟於檢察官於證據並所犯法條欄
    則記載被告係犯同條第一項之公務或公益侵占罪嫌，引用法條應有錯誤，合先敘
    明。次查，告訴人與證人丙○○於本院審理時，固均指稱前開四張電話卡門號係
    交由被告代銷，然經本院命其提出相關事證後，直至本院言詞辯論終結為止，期
    間歷經八次庭期，將近一年之期間，或經傳拘未到，到庭時亦均無法提出具體事
    證以證實該四張電話卡確係交由被告代銷，則告訴人與證人丙○○之指訴是否與
    事實相符，自堪懷疑。另經本院向和信電訊股份有限公司函查結果，前開四個行
    動電話門號均無人使用，有該公司八十九年三月三十日回函附卷可稽，審諸被告
    為告訴人、證人丙○○代銷行動電話門號卡，乃為賺取代銷佣金，被告若確已售
    出該四張行動電話卡者，衡情應無隱瞞不向告訴人或證人丙○○回報以領取佣金
    之理；反之，附加於該行動電話卡者，乃使用行動電話通信之價值，該行動電話
    卡本身，並無鉅額經濟價值，則被告若未銷出該電話卡，且並無使用該電話卡之
    需求者，復無侵占該電話卡之必要。是告訴人所指稱之四個行動電話門號既無人
    使用，推理上已難認定被告有代銷該四張電話卡之事實，且告訴人、證人丙○○
    復無法提出積極事證以實其等所稱被告代銷該門號之說詞，本院認告訴人與證人
    丙○○所為不利於被告之陳述，均非足採。此外，本院復查無其他證據，足認被
    告有何侵占犯行，不能證明被告犯罪，又被告雖經合法傳喚無正當理由不到庭應
    訊，惟本件係為應諭知無罪之案件，爰不待其陳述，逕行應為無罪之諭知。
據上論斷，應依刑事訴訟法第三百零一條第一項、第三百零六條，判決如主文。
本件經檢察官周文祥到庭執行職務。
中      華      民      國      九十      年      五      月    十一    日
                              臺灣臺南地方法院刑事第四庭
                                  法  官  吳  坤  芳
右正本證明與原本無異。
如不服本判決，應於判決送達後十日內向本院提出上訴狀( 應附繕本 )。
                                  書記官  馬  愛  君
中      華      民      國      九十      年      五      月    十一    日


司法院資訊處製作；財團法人民間司法改革基金會備份。
